臺灣臺東地方法院刑事判決　　　　　　　 95年度訴字第252號
公　訴　人　臺灣臺東地方法院檢察署檢察官
被　　　告　乙○○
選任辯護人　劉櫂豪律師
上列被告因違反槍砲彈藥刀械管制條例案件，經檢察官提起公訴
（九十五年度偵字第一○六三號），本院判決如下：
    主  文
乙○○未經許可，持有可發射子彈具有殺傷力之改造手槍，處有
期徒刑壹年拾月，併科罰金新臺幣伍萬元，罰金如易服勞役，以
新臺幣壹仟元折算壹日。緩刑肆年。扣案之改造手槍壹把（槍枝
管制編號：0000000000號）及土造子彈參顆均沒收。
    事  實
一、乙○○明知未經中央主管機關許可，不得持有具有殺傷力之
    槍彈，因其前位於臺東縣鹿野鄉○○村○○路六十七號之住
    處於民國九十三年十二月間遭歹徒入侵並企圖性侵其家人，
    其為防護家人，竟於九十四年二月間某日，經由當月份出刊
    之第三○二期「跳蚤市場」雜誌上所登載出售槍枝廣告，與
    姓名年籍不詳，綽號「小邱」之成年男子聯絡後，在臺東縣
    臺東市某處，以新臺幣（下同）三萬元之價格向該名成年男
    子購買可發射子彈具有殺傷力之改造手槍一把（槍枝管制編
    號：0000000000號）及具有殺傷力之土造子彈四
    顆，而未經許可持有之。嗣經警於九十五年三月三十一日下
    午一時十分許，持本院核發之搜索票前往乙○○位於鹿野鄉
    ○○村○鄰○○路五十一號之住處內搜索時當場查獲，並扣
    得上開改造手槍一把及土造子彈四顆（經試射一顆），而悉
    上情。
二、案經行政院海岸巡防署海洋巡防總局第十五臺東海巡隊報告
    臺灣臺東地方法院檢察署檢察官偵查起訴。
    理  由
一、認定犯罪事實所憑之證據及理由：
  (一)被告於本院審理中坦承前揭事實，供稱：因之前於九十三年
    十二月間伊住處遭歹徒入侵，對當時與伊同住之家人性侵未
    遂，被告為安撫家人，即依據九十四年二月份跳蚤雜誌上刊
    登之廣告，與一名姓名年籍不詳，綽號「小邱」之成年男子
    聯絡後，在臺東市內以三萬元之價格購入本件扣案之槍彈而
    持有之（見本院卷第五十六、五十七頁審理筆錄）。
  (二)扣案之改造手槍一支及子彈四顆，經送內政部警政署刑事警
    察局鑑定結果，認送驗手槍一支係由仿ＷＡＬＴＨＥＲ廠Ｐ
    ＰＫ／Ｓ型半自動手槍製造之槍枝換裝土造金屬槍管而成之
    改造手槍，機械性能良好，可擊適用子彈，認具殺傷力；送
    驗子彈四顆，認均係由土造金屬彈殼加裝直徑八ＭＭ金屬彈
    頭而成之土造子彈，經取樣一顆試射結果，可擊發，認具殺
    傷力之事實，有該局前揭槍彈鑑定書一份附卷可稽（見九十
    五年度偵字第一○六三號偵卷第十五至十七頁）。
  (三)此外，復有照片十幀附卷（見警卷第十八至二十二頁），及
    扣案之改造手槍一支及子彈四顆可佐，事證明確，被告犯行
    堪予認定，應依法論科。
二、論罪科刑之理由：
  (一)按行為後法律有變更者，適用行為時之法律。但行為後之法
    律有利於行為人者，適用最有利於行為人之法律，刑法第二
    條第一項定有明文。本件被告行為後，刑法總則編於九十四
    年二月二日修正公布後，於九十五年七月一日正式施行，而
    刑法第二條第一項固修正為「行為後法律有變更者，適用行
    為時之法律，但行為後之法律有利於行為人者，適用最有利
    於行為人之法律」，此乃為與刑法第一條罪刑法定主義相互
    契合，而貫徹法律禁止溯及既往原則，係規範行為後法律變
    更所生新舊法律比較適用之準據法，故刑法第二條第一項雖
    經修正，但因屬適用法律之準據法，本身即無所謂比較新舊
    法之問題，應逕適用裁判時之修正施行後刑法第二條之規定
    以決定適用之刑罰法律；又關於新舊法律變更之比較適用，
    原則上應就罪刑有關之共犯、未遂犯、想像競合犯、牽連犯
    、連續犯、結合犯，以及累犯加重、自首減輕暨其他法定加
    減原因（如身分加減）等一切情形，綜其全部罪刑之結果而
    為比較（最高法院九十五年第八次刑事庭會議關於中華民國
    刑法九十四年修正施行後之法律比較適用決議第一點第(四)小
    點參照）：再按行為後刑法條文經修正，惟無有利、不利情
    形者，非屬法律之變更，應依一般法律適用原則，適用裁判
    時法（最高法院九十五年第二十一次刑事庭會議決議）。查
    此次修法與本案罪刑相關者：
  1.罰金之最低數額部分：刑法第三十三條第五款修正為「罰金
    ：新臺幣一千元以上，以百元計算之」，而修正前刑法第三
    十三條第五款係規定罰金一元以上，參酌罰金罰鍰提高標準
    條例第一條前段規定之提高倍數十倍，舊刑法罰金為新臺幣
    三元以上，比較結果，以被告行為時之舊刑法相關規定較有
    利於被告。再依刑法第十一條前段規定，槍砲彈藥刀械管制
    條例亦有罰金之規定，亦應適用有利於被告之修正前刑法第
    三十三條第五款規定。
  2.想像競合犯部分，修正後刑法第五十五條規定「一行為而觸
    犯數罪名者，從一重處斷。但不得科以較輕罪名所定最輕本
    刑以下之刑」，其中但書部分雖為修正前刑法第五十五條所
    無，然因此部分規定僅係科刑之限制，為法理之明文化，非
    屬法律之變更（最高法院前揭決議第五點第(二)小點參照），
    依照前揭最高法院九十五年第二十一次刑事庭會議決議，應
    適用裁判時法。
  3.刑法第五十九條部分，修正前規定「犯罪之情狀可憫恕者，
    得酌量減輕其刑。」，修正後規定「犯罪之情狀可憫恕者，
    認科以最低度刑仍嫌過重者，得酌量減輕其刑。」，其僅屬
    法院就刑之酌減審認標準見解之明文化文字修正，對被告並
    無有利不利情形，非屬法律變更，依照前揭最高法院九十五
    年第二十一次刑事庭會議決議，應適用裁判時法。
  4.綜上，除罰金之最低數額以修正前規定較有利於被告外，餘
    均應適用裁判時法。又就沒收部分，係屬從刑，參照有最高
    法院九十五年度第八次刑事庭會議紀錄，應附屬於主刑，除
    法律有特別規定外，依主刑所適用之法律，爰併適用裁判時
    法，附此敘明。
  (二)按未經許可持有槍枝、子彈，其持有之繼續，為行為之繼續
    ，亦即一經持有該槍彈，罪即成立，至其持有行為終了時，
    均論為一罪，不得割裂，有最高法院九十三年度台上字第一
    八七號判決意旨足參。查被告自九十四年二月間某日起持有
    本案槍彈後，至九十五年三月三十一日下午一時十分許經警
    查獲時持有行為終了，核其所為，係犯現行（即九十四年一
    月二十六日修正後）之槍砲彈藥刀械管制條例第八條第四項
    未經許可持有其他可發射金屬或子彈具有殺傷力之各式槍砲
    罪、第十二條第四項之未經許可持有子彈罪。至公訴意旨雖
    認被告係自九十四年中旬某日開始持有上開槍彈（見起訴書
    ），嗣檢察官並當庭修正為自九十三年十二月間起開始持有
    槍彈（見本院卷第二十九頁準備程序筆錄、第五十頁審理筆
    錄），惟查被告自承係依據九十四年二月份出刊之跳蚤雜誌
    上「小邱」所登載之廣告購得本案槍彈，且其也只看過這一
    期跳蚤雜誌，所以應該是在九十四年二月之後才購買槍彈的
    （見本院卷第五十四頁審理筆錄），經本院調閱該三○二期
    跳蚤雜誌，確為九十四年二月份出刊，亦確有刊登「小邱」
    欲販賣槍枝之廣告（見本院卷第六十一至六十三頁），是公
    訴人所認被告犯罪時間容有未洽，附此敘明。
  (三)被告以一行為持有本案槍彈，觸犯上開二罪名，為想像競合
    犯，應依刑法第五十五條從一重之未經許可持有可發射子彈
    具有殺傷力之改造手槍罪處斷。
  (四)另查被告素行尚佳，本案係因住處曾遭歹徒入侵危害家人安
    全（見本院卷第六十頁臺東縣警察局關山分局鹿野分駐所受
    理各類案件紀錄表、第六十七至六十九頁戶籍謄本），為保
    護家人而購入槍彈持有之，並未進一步使用造成實害，與一
    般歹徒持有槍、彈以壯聲勢甚威嚇傷害他人之情節有別，對
    社會之危害非鉅。審酌以上諸情，堪認被告犯罪情狀實有值
    堪憫恕之處，若科以法定最輕刑度三年之有期徒刑，猶嫌過
    重，有傷一般國民對法律之情感，爰依刑法第五十九條規定
    ，酌量減輕其刑。
  (五)至辯護人雖以被告已供出所購得槍彈來源，請求依槍砲彈藥
    刀械管制條例第十八條第四項規定減輕其刑（見本院卷第四
    十五、四十六頁刑事準備書狀），惟按槍砲彈藥刀械管制條
    例第十八條第四項係規定：「犯本條例之罪，於偵查或審判
    中自白，並供述全部槍砲、彈藥、刀械之來源及去向，因而
    查獲或因而防止重大危害治安事件之發生者，減輕或免除其
    刑。拒絕供述或供述不實者，得加重其刑至三分之一。」，
    查本案被告就槍彈來源雖供述係向「小邱」聯絡購得，惟無
    法確定是以雜誌上刊登之電話號碼與「小邱」聯絡（見本院
    卷第五十一、五十二頁審理筆錄），且未提供其餘足以追查
    「小邱」之事證，警方亦未因而查獲「小邱」或防止重大危
    害治安事件之發生，是被告雖坦承犯行並交代槍彈來源，仍
    與上開減輕或免除其刑之要件不符，自無該條文之適用，附
    此敘明。
  (六)爰審酌被告未經許可持有具殺傷力之槍彈，對社會安全有潛
    在危害，惟念其犯後終知坦認犯行之態度，且未造成實害等
    一切情狀，量處如主文所示之刑；至罰金易服勞役之折算標
    準部分，依修正前刑法第四十二條第二項及修正前罰金罰鍰
    提高標準條例第二條之規定，應以銀元三百元即新臺幣九百
    元折算一日，惟若依修正後刑法第四十二條第三項（原罰金
    罰鍰提高標準條例第二條已同時刪除）之規定，應以新臺幣
    一千元、二千元、三千元折算一日，二者相較之下，應以修
    正後之規定較有利於被告，爰併依修正後相關規定諭知罰金
    部分易服勞役之折算標準。
  (七)又按刑法第七十四條緩刑之規定，亦於前開修法中修正，惟
    參照最高法院九十五年度第八次刑事庭決議，犯罪在新法施
    行前，新法施行後緩刑之宣告，應逕適用新法第七十四條之
    規定（是其效力不及於從刑之宣告），查被告前未曾受有期
    徒刑以上刑之宣告，有臺灣高等法院被告前案紀錄表可佐，
    其於偵審程序中深表悔意，本院認為給被告自新機會，前開
    宣告之刑以暫不執行為適當，爰併依修正後刑法第七十四條
    第一項第一款宣告緩刑四年。
  (八)扣案之改造手槍一把（槍枝管制編號：000000000
    0號）及土造子彈三顆（原扣得四顆，惟其中一顆業經試射
    ，已失子彈之性質，非屬違禁物，不予沒收），均屬違禁物
    ，不問是否被告所有，均應依刑法第三十八條第一項第一款
    宣告沒收。
三、應適用之法律：
  (一)刑事訴訟法第二百九十九條第一項前段。
  (二)槍砲彈藥刀械管制條例第八條第四項、第十二條第四項。
  (三)刑法第十一條前段、第二條第一項前段、第五十五條、第五
    十九條、第四十二條第三項、第七十四條第一項第一款、第
    三十八條第一項第一款。
本案經檢察官甲○○到庭執行職務。
中　　華　　民　　國　　96　　年　　4 　　月　　10　　日
                  刑事第四庭   審判長法  官
                                     法  官
                                     法  官
以上正本證明與原本無異。
如不服本判決，應於判決送達後10日內向本院提出上訴狀（須附
繕本）。
「切勿逕送上級法院」
                                     書記官  蕭家玲
中　　華　　民　　國　　96　　年　　4 　　月　　13　　日
附錄論罪法條：
槍砲彈藥刀械管制條例第8條
未經許可，製造、販賣或運輸鋼筆槍、瓦斯槍、麻醉槍、獵槍、
空氣槍或第4條第1項第1款所定其他可發射金屬或子彈具有殺傷
力之各式槍砲者，處無期徒刑或5年以上有期徒刑，併科新臺幣1
千萬元以下罰金。
未經許可，轉讓、出租或出借前項所列槍枝者，處 5 年以上有期
徒刑，併科新臺幣 1 千萬元以下罰金。
意圖供自己或他人犯罪之用，而犯前二項之罪者，處無期徒刑或
 7 年以上有期徒刑，併科新臺幣 1 千萬元以下罰金。
未經許可，持有、寄藏或意圖販賣而陳列第 1 項所列槍枝者，處
3年以上10年以下有期徒刑，併科新臺幣700萬元以下罰金。
第 1 項至第 3 項之未遂犯罰之。
槍砲彈藥刀械管制條例第12條
未經許可，製造、販賣或運輸子彈者，處 1 年以上 7 年以下有
期徒刑，併科新台幣 500 萬元以下罰金。
未經許可，轉讓、出租或出借子彈者，處 6 月以上 5 年以下有
期徒刑，併科新台幣 300 萬元以下罰金。
意圖供自己或他人犯罪之用，而犯前二項之罪者，處 3 年以上
10 年以下有期徒刑，併科新台幣 700 萬元以下罰金。
未經許可，持有、寄藏或意圖販賣而陳列子彈者，處 5 年以下有
期徒刑，併科新台幣 300 萬元以下罰金。
第 1 項至第 3 項之未遂犯罰之。
